臺灣高等法院臺中分院刑事判決
110年度上易字第568號
上  訴  人  
即  被  告  黃宏鈦



上列上訴人因妨害自由案件，不服臺灣臺中地方法院109年度易
字第2077號中華民國110年4月12日第一審判決（起訴案號：臺灣
臺中地方檢察署109年度偵字第19160號），提起上訴，本院判決
如下：
    主  文
上訴駁回。
    事  實
一、丙○○於民國109 年4 月10日15時02分許，駕駛車牌號碼00
    00-00 號自小客車（下稱Ａ車），由臺中市北屯區北屯路往
    潭子方向行駛，行經松竹路及旱溪西路口時，因與甲○○所
    駕駛、行駛於其後方之車牌號碼0000-00 號自小客車（下
    稱Ｂ車）發生行車糾紛，竟基於強制之犯意，接續為下列強
    制犯行：①Ａ車驟然減速煞停阻擋Ｂ車繼續前進，時間約1
    分15秒許；②Ｂ車欲擺脫Ａ車之攔阻而向左變換車道至內側
    車道，Ａ車隨即加速向左變換車道至內側車道擋在Ｂ車前方
    急停，而攔阻Ｂ車離去，時間約10秒許；③Ｂ車再向右變換
    車道至最外側車道欲擺脫Ａ車之攔阻，Ａ車旋即向右變換車
    道至最外側車道攔阻Ｂ車離去，時間約1 分20秒許，以此強
    暴之方式使甲○○無法以正常之駕駛方式前進，而妨害林益
    山行使正常駕車前行之權利。
二、案經甲○○訴由臺中市政府警察局第五分局報告臺灣臺中地
    方檢察署檢察官偵查起訴。
    理    由
壹、證據能力方面
　　被告未於本院準備程序及審判期日到庭。而檢察官於本院審
    理時對於被告以外之人於審判外之陳述，並不爭執證據能力
    ，亦未於言詞辯論終結前聲明異議；另被告於原審審理時並
    不爭執證據能力，且迄至言詞辯論終結前亦未聲明異議。本
    院審酌上開陳述作成之情況並無違法不當之情形或證明力明
    顯過低之瑕疵，爰依刑事訴訟法第159 條之5第1 項及第2 
    項規定，認均有證據能力。
貳、實體方面　　
一、被告丙○○經合法傳喚無正當理由不到庭。而其上訴理由否認
    犯罪；另其於原審固不否認其有如事實欄一所示之駕駛行為
    ，但矢口否認有何強制犯行，辯稱：當時我遭對方惡意逼車
    、跟蹤及騷擾，我透過電話報警，警察要求我要提供對方的
    車牌號碼，警察才會受理，此外我為了阻止甲○○繼續跟蹤我
    ，依照社會秩序維護法之規定我必須向對方告知，所以我才
    會有上開駕駛行為云云。經查：
㈠、被告於109 年4 月10日15時02分許，駕駛Ａ車由臺中市北屯區
    北屯路往潭子方向行駛，行經松竹路及旱溪西路口時，因與
    甲○○所駕駛、行駛於其後方之Ｂ車發生行車糾紛，即駕駛Ａ車
    驟然減速煞停阻擋Ｂ車繼續前進，時間約1 分15秒許，Ｂ車欲
    擺脫Ａ車之攔阻而向左變換車道至內側車道，Ａ車隨即加速向
    左變換車道至內側車道Ｂ車前方急停而攔阻Ｂ車離去，時間約
    10秒許，Ｂ車再向右變換車道至最外側車道欲擺脫Ａ車之攔阻
    ，Ａ車旋即向右變換車道至最外側車道攔阻Ｂ車離去，時間約
    1 分20秒許之事實，業據證人即告訴人甲○○於警詢時指述明
    確（見偵卷第37至39頁、第47至50頁），並有路口監視器畫
    面翻拍照片、Ａ車車行紀錄資料在卷可稽（見偵卷第53至63
    頁、第71至75頁），且經原審勘驗現場監視器畫面確認無訛
    ，有原審110 年3 月22日勘驗筆錄附卷可按（見原審卷第11
    0 至111 頁、第117 至123 頁），復為被告所自認（見原審
    卷第111 頁、第114 頁），故上開事實堪信為真實。
㈡、觀之原審上開勘驗結果，顯示Ａ車在其前方號誌為綠燈且約5 
    個白虛線距離無車輛之情形下，竟煞車緩慢前行，甚至一度
    停滯不前，阻塞交通，致在其後方之Ｂ車無法依照正常方式
    行駛，其後Ｂ車欲向左切進內側車道超越Ａ車，Ａ車猶旋即加
    速向左切進內車車道至Ｂ車前方煞車，並禁止不動，使Ｂ車被
    迫停滯在內側車道無法動彈，隨後Ｂ車欲向右切至最外側車
    道擺脫Ａ車之阻擋，Ａ車更是立即向右切至最外側車道，阻擋
    Ｂ車之去向，使Ｂ車只能停在最外側車道無法前行各情，可知
    被告確實有以強暴之方式妨害告訴人駕車正常行駛在道路之
    權利甚明。
㈢、被告雖以前詞置辯，然查：①被告於109 年4 月10日15時2分
    許、同日17時18分許，分別撥打2 通電話報案，過程中員警
    均未指示被告要自行查悉對方之車牌號碼，員警才會受理報
    案等節，有員警職務報告、臺中市政府警察局勤務指揮中心
    110 報案紀錄單在卷可憑（見原審卷第81至85頁），且經原
    審勘驗被告上開報案錄音內容確認無誤，有原審110 年3月2
    2日勘驗筆錄附卷可佐（見原審卷第111 至112 頁、第125 
    頁至第128 頁），實無被告上開所辯之情形。②依上開監視
    器畫面顯示，Ａ車始終在Ｂ車前方，且Ｂ車2 度欲變換車道駛
    離均遭Ａ車阻擋，有原審前揭勘驗筆錄可參，核與告訴人於1
    09 年4 月30日警詢時指稱：我有試圖掙脫對方的控制，但
    是不論我向左或向右行駛，對方都將我攔住，不讓我離去等
    語相符（見偵卷第38頁），顯見告訴人當時是要離開現場，
    卻遭被告攔下，難認告訴人有何跟蹤、騷擾被告之舉。是被
    告之辯詞顯係卸責之詞，不可採信。
㈣、至被告雖於原審聲請調閱北屯路至松竹路路口之監視器畫面
    ，以證明其當時係遭告訴人惡意逼車，及傳喚到場處理之員
    警陳耀乙、吳年杰到庭作證，以證明員警是如何將告訴人攔
    下來阻止告訴人繼續跟蹤被告等情。惟被告之犯行業經認定
    如前，本案犯罪事實已臻明確，是原審認被告之聲請調查證
    據事項核無調查之必要性，本院認並無違誤。
㈤、綜上所述，被告確有前開強制犯行，其所辯無非卸飾之詞，
    不足採信，事證明確，其犯行洵堪認定。
二、論罪科刑
㈠、核被告所為，係犯刑法第304 條第1 項之強制罪。又被告先
    後如事實一所示各次強制行為，係於密切接近之時、地實施
    ，侵害同一法益，各行為間之獨立性極為薄弱，依一般社會
    健全觀念，在時間差距上難以強行分開，應視為數個舉動之
    接續實行，合為包括之一行為予以評價，屬接續犯之實質上
    一罪。公訴意旨雖漏未論列事實欄一③所示「Ｂ車再向右變換
    車道至最外側車道欲擺脫Ａ車之攔阻，Ａ車旋即向右變換車道
    至最外側車道攔阻Ｂ車離去，時間約1 分20秒許」之部分犯
    罪事實，然該部分與經起訴部分有接續犯之實質上一罪關係
    ，為起訴效力所及，法院自應併予審理。
㈡、被告前因妨害自由案件，經臺灣臺中地方法院以105 年度訴
    字第157 號判決判處有期徒刑2 月，並經本院以105 年度上
    訴字第1615號判決駁回上訴，再經最高法院以106 年度台上
    字第2617號判決駁回上訴而確定，於106 年9 月22日執行完
    畢等節，有臺灣高等法院被告前案紀錄表在卷可稽，其於受
    有期徒刑之執行完畢後，5 年以內故意再犯本案有期徒刑以
    上之罪，為累犯；參酌司法院釋字第775 號解釋意旨，審酌
    被告係故意再犯相同罪質之罪，足見其具有特別之惡性，且
    前罪之徒刑執行並無成效，被告對於刑罰之反應力顯然薄弱
    ，爰依刑法第47條第1 項規定加重其刑
三、原審認被告罪證明確，適用刑法第304 條第1 項、第47條第
    1 項、第41條第1 項前段、刑法施行法第1 條之1 第1 項等
    規定，審酌被告本案僅因細故與告訴人發生行車糾紛，竟恣
    意以上開方式攔阻告訴人離去，前後時間長達近3 分鐘，罔
    顧告訴人及其他用路人之行車安全，佐以被告飾詞狡辯，毫
    無悔意，犯後態度不佳，及其於原審審理時自述之學歷、家
    庭生活經濟狀況等一切情狀，量處有期徒刑3月，並諭知如
    易科罰金以新臺幣1千元折算1日之標準。經核原判決認事用
    法並無違誤，量刑亦屬妥適，應予維持，被告上訴意旨猶執
    陳詞否認犯罪，其上訴為無理由，應予駁回。
四、被告經合法傳喚無正當理由不到庭，爰不待其陳述逕行判決
    。
據上論結，應依刑事訴訟法第368條、第371條，判決如主文。
本案經檢察官何采蓉提起公訴，檢察官乙○○到庭執行職務。
中　　華　　民　　國　　110 　年　　9 　　月　　8 　　日
            刑事第一庭　審判長法　官　江  德  千
                              法  官　高  增  泓
                              法  官　簡  源  希
以上正本證明與原本無異。
不得上訴。
                              書記官　吳  麗  琴
　　　　　　　　　　　　　　　
中　　華　　民　　國　　110 　年　　9 　　月　　8 　　日
附錄論罪科刑法條
刑法第304條：
以強暴、脅迫使人行無義務之事或妨害人行使權利者，處3年以
下有期徒刑、拘役或9千元以下罰金。
前項之未遂犯罰之。